最高法院刑事判決　　　　　　九十六年度台上字第四０一七號
上　訴　人　甲○○
　　　　　　乙○○
上列上訴人等因違反毒品危害防制條例案件，不服台灣高等法院
高雄分院中華民國九十六年三月二十七日第二審判決（九十五年
度上重訴字第三三號，起訴案號：台灣高雄地方法院檢察署九十
五年度偵字第一四六八號），提起上訴，本院判決如下：
    主  文
原判決關於甲○○、乙○○販賣第一級毒品部分撤銷，發回台灣
高等法院高雄分院。
其他上訴駁回。
    理  由
一、發回部分
本件原判決認定上訴人甲○○（綽號「兄仔」）與乙○○（綽號
「姊仔」）二人（下稱上訴人二人）為夫妻關係，其二人明知海
洛因經公告列為毒品危害防制條例第二條第二項第一款之第一級
毒品，不得非法持有、販賣，竟共同基於販賣第一級毒品牟利之
概括犯意聯絡，自民國九十四年四月底某日起至同年十二月底某
日止，由甲○○向綽號「阿寶」之不詳姓名年籍之成年男子，以
每台兩（三七．五公克）新台幣（下同）二十四萬元之價格，販
入數量不詳之第一級毒品海洛因後，除部分供己施用外，將其所
販入之海洛因加以稀釋後，伺機販售圖利，嗣黃文山自九十四年
五、六月間某日起至同年十二月間某日止，以其所使用之000000
0000號行動電話撥打甲○○、乙○○所使用之0000000000號行動
電話（以友人謝一男之名義申辦）與甲○○或乙○○聯絡後，約
定在甲○○與乙○○位於高雄市○○區○○街一三七號五樓之一
住處之樓下碰面，推由甲○○出面，以約一公克六千元（俗稱半
半）之代價，先後販賣０．二公克之第一級毒品海洛因予黃文山
共計九次，計得款一萬零八百元（6000元×0.2×9=10800元）。
嗣因黃文山另涉嫌販賣毒品案件，經員警監聽黃文山上開行動電
話，並於九十四年十二月二十八日晚間六時十五分許，持檢察官
所核發之拘票及搜索票前往黃文山位於高雄市○○區○○街一巷
二十弄十二號住處，將黃文山拘提到案，經黃文山主動供出甲○
○、乙○○均係其毒品來源，適乙○○來電，黃文山乃佯稱欲購
買海洛因約一公克（即半半），嗣於九十四年十二月二十九日下
午四時三十五分許，為警在高雄市○○區○○街一三三號前，當
場逮捕受乙○○轉告正在該處欲販賣第一級毒品海洛因而等待黃
文山之甲○○，並在其身上扣得第一級毒品海洛因一包，而未完
成交易，復經甲○○、乙○○之同意，前往其二人位於高雄市○
○區○○街一三七號五樓之一住處搜索，當場扣得第一級毒品海
洛因十七包（連同甲○○身上所扣得之海洛因共計十八包，其中
一包淨重四．０二公克、空包裝重一．四五公克、純度一二．五
八％、純質淨重０．五一公克；其餘十七包合計淨重二二二．九
六公克、空包裝總重九．一三公克，純度四三．三八％、純質淨
重九六．七二公克）及甲○○所有供稀釋毒品及秤量所用存有海
洛因殘渣之壓磨機一台、存有海洛因及甲基安非他命殘渣之電子
秤一台、預備供販毒所用之空夾鏈袋五大包、供聯絡毒品交易所
用之DOEASY廠牌行動電話一支（不含ＳＩＭ卡）等物品，始循線
查知上情等情，因而撤銷第一審關於上訴人二人販賣第一級毒品
部分之判決，改判仍依修正前刑法連續犯規定，論處甲○○共同
連續販賣第一級毒品，累犯，處無期徒刑，褫奪公權終身；乙○
○共同連續販賣第一級毒品，處有期徒刑十三年，褫奪公權十年
之罪刑，固非無見。
惟查原判決就上訴人二人共同連續販賣第一級毒品海洛因予黃文
山既遂部分之事實，並未就其二人各次犯行之時間詳予查明認定
，於事實欄為明確之記載；而僅於事實欄籠統記載稱：黃文山自
九十四年五、六月間某日起至同年十二月間某日止，以其使用之
0000000000號行動電話，撥打上訴人二人所使用之0000000000號
行動電話，與甲○○或乙○○聯絡後，約定在上訴人二人位於高
雄市○○區○○街一三七號五樓之一住處之樓下碰面，推由甲○
○出面，以一公克六千元（俗稱半半）之代價，先後販賣０．二
公克之第一級毒品海洛因予黃文山共計九次等語，其事實之認定
，失諸明確，已不無可議。又原判決認定黃文山係以其所使用之
0000000000號電話與上訴人二人使用之0000000000號電話聯絡，
約定會面地點，再完成上揭毒品買賣之交易。惟卷附上揭二支電
話通訊監察之監聽譯文中，究竟何部分監聽譯文足以佐證此事實
？黃文山於偵查中指證其向上訴人二人購買海洛因毒品多次，究
竟有幾次有其他證據足資證明為實在？原審未進一步詳予調查相
關證據，予以釐清事實，遽為上揭事實之認定，自尚嫌速斷，並
有查證未盡及理由尚欠完備之違誤。又海洛因之空包裝，依毒品
危害防制條例第十九條第一項前段規定僅能沒收，原判決併予諭
知銷燬，亦有未合。上訴人二人執以指摘原判決關於其二人販賣
第一級毒品部分不當，非無理由。應認該部分原判決有撤銷發回
更審之原因。
二、駁回部分（即上訴人二人販賣第二級毒品部分）
按刑事訴訟法第三百七十七條規定，上訴於第三審法院，非以判
決違背法令為理由，不得為之。是提起第三審上訴，應以原判決
違背法令為理由，係屬法定要件。如果上訴理由書狀並未依據卷
內訴訟資料，具體指摘原判決不適用何種法則或如何適用不當，
或所指摘原判決違法情事，顯與法律規定得為第三審上訴理由之
違法情形，不相適合時，均應認其上訴為違背法律上之程式，予
以駁回。本件上訴人甲○○就原判決關於其販賣第二級毒品部分
上訴意旨略稱：伊（甲○○）就販賣第二級毒品部分已坦承犯行
不諱，犯後態度良好，且案發後即遭羈押，歷經第一、二審審判
，已知所警惕，請從輕量刑，以勵自新等語。上訴人乙○○就原
判決關於其販賣第二級毒品部分上訴意旨略稱：(一)原審未依伊（
乙○○）之聲請，再傳喚證人黃文山到庭調查事實，有應於審判
期日調查之證據未予調查之違法。(二)伊與甲○○已就販賣第二級
毒品部分坦承犯行，犯後態度良好，且伊參與之情節較輕，且有
尚就讀國民小學之幼兒需賴其撫育，且伊於案發後即遭羈押，歷
經第一、二審審判，已知所警惕，請從輕量刑等語。
惟查原判決認定上訴人二人有原判決事實欄所載之販賣第二級毒
品甲基安非他命之犯行，因而撤銷第一審關於其二人販賣第二級
毒品部分之判決，改判仍依修正前刑法連續犯規定，論處其二人
共同連續販賣第二級毒品（甲○○為累犯）之罪刑，已詳予明
所依憑之證據及理由。就量處其二人販賣第二級毒品刑罰部分，
亦已於理由欄詳予說明審酌其二人販賣第二級毒品甲基安非他命
，戕害他人身心健康及社會風氣之犯罪所生危害，其二人品行、
智識程度、家庭狀況、犯罪後態度、乙○○參與之情節較輕等犯
罪情狀，應各科以如原判決所示之刑之理由。按原判決以該部分
事實已明確，且黃文山於第一審已到庭作證，接受上訴人二人詰
問，因而未再傳喚證人黃文山到庭就其二人販賣第二級毒品部分
為訊問、調查，自難遽指有違背證據調查必要性之違誤。上訴人
二人就上揭原判決量刑部分亦未具體指摘有何違背法令之情形。
其二人就販賣第二級毒品部分之上訴指摘，核與法律規定得為第
三審上訴理由之違法情形不相符合，該部分上訴違背法律上之程
式，應予以駁回。
據上論結，應依刑事訴訟法第三百九十七條、第四百零一條、第
三百九十五條前段，判決如主文。
中　　華　　民　　國　九十六　年　　七　　月　二十六　日
                      最高法院刑事第八庭
                          審判長法官  賴　忠　星
                                法官  林　開　任
                                法官  林　立　華
                                法官  李　伯　道
                                法官  林　勤　純
      本件正本證明與原本無異
                                      書  記  官
中　　華　　民　　國　九十六　年　　八　　月　　二　　日
                                                      Ｅ
